臺灣屏東地方法院民事裁定
111年度監宣字第157號
聲  請  人  洪清釵  

相  對  人  王清玉  

上列當事人間聲請監護宣告事件，本院裁定如下：
    主  文
宣告王清玉（男、民國00年0月00日生、身分證統一編號：Z0000
00000號）為受監護宣告之人。
選定洪清釵（女、民國00年0月00日生、身分證統一編號：Z0000
00000號）為受監護宣告之人之監護人。
指定王盈文（男、民國00年0月00日生、身分證統一編號：Z0000
00000號）為會同開具財產清冊之人。
程序費用由受監護宣告之人負擔。
    理  由
一、按對於因精神障礙或其他心智缺陷，致不能為意思表示或受
    意思表示，或不能辨識其意思表示之效果者，法院得因本人
    、配偶、四親等內之親屬、最近一年有同居事實之其他親屬
    、檢察官、主管機關、社會福利機構、輔助人、意定監護受
    任人或其他利害關係人之聲請，為監護之宣告；受監護宣告
    之人應置監護人；法院為監護之宣告時，應依職權就配偶、
    四親等內之親屬、最近一年有同居事實之其他親屬、主管機
    關、社會福利機構或其他適當之人選定一人或數人為監護人
    ，並同時指定會同開具財產清冊之人；法院選定監護人時，
    應依受監護宣告之人之最佳利益，優先考量受監護宣告之人
    之意見，審酌一切情狀，並注意下列事項：受監護宣告之
    人之身心狀態與生活及財產狀況、受監護宣告之人與其配
    偶、子女或其他共同生活之人間之情感狀況、監護人之職
    業、經歷、意見及其與受監護宣告之人之利害關係、法人
    為監護人時，其事業之種類與內容，法人及其代表人與受監
    護宣告之人之利害關係，民法第14條第1項、第1110條、第1
    111條第1項、第1111條之1設有明文。
二、本件聲請意旨：伊之配偶王清玉於民國111年3月26日因失智
    症，已不能為意思表示或受意思表示，或不能辨識其意思表
    示之效果，為此依民法第14條規定，聲請宣告相對人為受監
    護宣告人等語。
三、經查，聲請人上開主張，業據其提出戶籍謄本及民眾醫院診
    斷證明書、身心障礙證明等件為證，相對人之精神及心智狀
    況則經鑑定結果：個案自3年前即被發現有明顯失智症狀，
    隨後經過屏東市民眾醫院確定診斷之後送往護理之家接受長
    期照顧迄今。個案下肢無行動能力；會談中個案因為失智程
    度嚴重，理解能力明顯受損，語言表達能力也明顯受損，對
    於絕大多數的問題，都是兩眼茫然無法回答，也無法以肢體
    語言表達個人意思，個案連姓名及有關個人基本資料的所有
    問題都無法回答，所有問題中個案只能回答出來探視的個案
    三子是他的兒子，但是個案不記得自己總共有幾名子女，也
    不知道這個站立身旁的是排行第幾的孩子，也無法記得其他
    孩子的姓名；大小便失禁，長短期記憶能力喪失殆盡，個位
    數加減計算與兩位數加減計算皆無法執行，100持續減7的計
    算無法完成，現實判斷能力喪失；由臨床經驗及個案平日所
    表現之生活功能來判斷已達極重度以上失智之程度。個案意
    識清楚，但對所有的問題都是茫然以對，無法開口回答，因
    此與人言語溝通時有極為明顯之障礙，說話速度緩慢，認知
    功能嚴重受損，行為退化，也無法識字，因此也無法筆談，
    對於時間、地方之定向能力完全喪失，對於人物之定向能力
    僅能辨識少數家人；日常生活皆無法自理，亦完全無處理財
    產之能力。個案各項功能退化嚴重，生活完全無自理能力，
    必須長期依賴家人、醫療或養護機構照顧，個案目前已經處
    於極重度失智狀態，因而導致個人認知功能嚴重失能，為意
    思表示或受意思表示或辨識其意思表示效果之能力完全喪失
    ，可以判定為無意思能力，無法獨力處理個人法律事務與從
    事個人財務管理，也無法主張或維護個人權益，建議個案應
    該已經達到監護宣告之標準等語，有屏安醫療社團法人屏安
    醫院111年7月21日屏安管理字第1110002239號函所附精神鑑
    定報告書在卷可憑，自足認相對人喪失言語能力，已無訊問
    之必要。本院綜合上開證據及鑑定人之意見，認相對人確因
    精神障礙，致不能為意思表示或受意思表示之程度，聲請人
    為其配偶，其聲請對相對人為監護之宣告，為有理由，應予
    准許。
四、次查，聲請人為相對人之配偶，相對人之長女王妍蓁已歿，
    相對人之長子王信權、次子王盈凱、三子王盈文、媳婦林宜
    萱均同意由聲請人擔任監護人，此有親屬會議紀錄可憑，足
    見相對人的至親認同由聲請人擔任監護人，是由聲請人負責
    護養及照顧相對人並管理其財產，最能符合相對人之利益，
    尚無選任程序監理人評估監護人選之必要，爰選定聲請人為
    監護人。另依前揭規定，法院於選定監護人時，應同時指定
    會同開具財產清冊之人，及依民法第1113條準用同法第1099
    條之規定，監護開始時，監護人對於受監護人之財產，應依
    規定會同遺囑指定、當地直轄市、縣（市）政府指派或法院
    指定之人，於2個月內開具財產清冊，並陳報法院。為使聲
    請人得於期限內開具財產清冊並陳報法院，並衡酌王盈文為
    王清玉之三子，其願意會同開具財產清冊，有同意書足稽，
    爰併指定王盈文為會同開具財產清冊之人。
五、依家事事件法第164條第2項，裁定如主文。
中　　華　　民　　國　　111 　年　　9 　　月　　19　　日
                        家事法庭   法  官  陳威宏
以上正本係照原本作成。
如不服本裁定，應於送達後10日內向本院提出抗告狀，並繳納抗
告費新臺幣1,000元。
中　　華　　民　　國　　111 　年　　9 　　月　　19　　日
                                   書記官  鄭珮瑩